最　高　行　政　法　院　裁　定
                                     100年度裁字第1374號
聲  請  人　陳宜偉
訴訟代理人　卓隆燁
上列聲請人因與相對人財政部臺北市國稅局間綜合所得稅事件，
對於中華民國99年12月2日本院99年度裁字第3025號裁定，聲請
再審，本院裁定如下：
　　主  文
再審之聲請駁回。
再審訴訟費用由聲請人負擔。
　　理  由
一、按裁定已經確定，而有行政訴訟法第273條第1項第1款規定
    「適用法規顯有錯誤者」之事由，依行政訴訟法第283條規
    定，固得聲請再審。惟所謂「適用法規顯有錯誤」，係指原
    確定裁定所適用之法規與該案應適用之現行法規相違背，或
    與解釋判例有所牴觸者而言，至於法律上見解之歧異，聲請
    人對之縱有爭執，要難謂為適用法規顯有錯誤，而據為再審
    之理由。
二、本件當事人間綜合所得稅事件，原審以99年度簡字第317號
    判決（下稱原審判決）駁回聲請人之訴，聲請人不服，提起
    上訴，業經本院99年度裁字第3025號裁定（下稱原確定裁定
    ），以其所陳上述理由，並無所涉及之法律見解具有原則性
    之情事，聲請人提起上訴不應許可，其上訴為不合法而予以
    駁回確定在案。聲請人不服，對於原確定裁定聲請再審，其
    聲請意旨略以：(一)聲請人於上訴狀中，就本件涉及原則性
    法律見解之處已具體說明，惟原確定裁定於無具體表明聲請
    人所提主張為何不符之情況下，僅以聲請人所陳理由並無涉
    及法律見解具有原則性為由，逕予裁定駁回，其適用法規顯
    有錯誤。(二)聲請人業已詳細說明相對人民國96年6月5日財
    北國稅審二字第0960201843號函釋（下稱96年函釋）未改變
    財政部95年6月28日臺財稅字第09504063430號函釋（下稱95
    年函釋）之見解，原確定裁定未依職權審酌財政部95年函釋
    及該96年函釋非屬員工薪資所得之明確規範，率以本件與財
    政部95年函釋情形不同為由，而逕予裁定駁回，亦有適用法
    規顯有錯誤之再審事由。(三)原審判決未依職權究明租賃車
    輛為保險業務員招攬業務所必須，僅以聲請人未能證明租賃
    車輛係為公務使用為由，即遽予核認租賃車輛為私人使用。
    依舉證責任分配原則，應由稅捐稽徵機關舉證證明租賃車輛
    確為私人使用之責任，原確定裁定未就聲請人所提主張加以
    詳查，仍指稱聲請人未能證明系爭車輛係為公務用途，而逕
    予駁回，亦有違誤。(四)原審判決未依職權審酌臺灣臺北地
    方法院檢察署檢察官偵查事證及其不起訴處分書之認定，僅
    以該不起訴處分書被告非聲請人為由，認定不能拘束本案，
    聲請人業已於上訴理由中說明，惟原確定裁定以不起訴處分
    書非為確定判決為由，而逕予裁定駁回，亦有違本院32年判
    字第18號判例及司法院釋字第392號解釋意旨。(五)原審判
    決未依職權審酌財政部賦稅署96年12月18日臺稅一發字第09
    604554530號函之適當性，僅以本件扣繳稅款係在本件調查
    基準日後始補行扣繳為由，否准將該已依法繳納之扣繳稅額
    減除。原裁定未予指摘，僅以本件扣繳稅款係在本件調查基
    準日後始補行扣繳為由，而逕予裁定駁回，顯有違誤。(六)
    原審判決未依職權審酌行政罰法第24條規定「一行為不二罰
    」原則及稅捐稽徵法第44條但書規定，僅以行為主體不同為
    由，認定不能拘束本案。原裁定業以行為主體不同為由，逕
    予裁定駁回，均於法有違。(七)租稅訴訟之舉證責任分配理
    論與一般行政訴訟相同，在事實不明之情況下，其不利益應
    歸屬由該事實導出有利之法律效果之訴訟當事人負擔。租稅
    撤銷訴訟之客觀舉證責任，應採法律要件說，就課稅要件事
    實之存否及課稅標準，應由稅捐機關負舉證責任，原審判決
    任意調整舉證責任，顯違背法令。(八)系爭公務車，乃聲請
    人任職永達保險經紀人股份有限公司（下稱永達公司）為協
    助業務員利於執行公司業務推展，規定處經理級以上人員或
    業績較優同仁（業務發(拓)展費之使用對象相同）得申請使
    用及保管公務租賃車輛，公務車租金由任職公司支付且屬任
    職公司營業費用，要非屬聲請人薪資所得。原審判決僅以聲
    請人填具員工還款同意書、匯款車輛保證金至永達公司指定
    之銀行帳戶、開立保證票據予永達公司作為履約保證、聲請
    人與格上公司訂定之車輛買賣合約書等為由，臆測聲請人實
    質上為系爭車輛之承租人，顯違本院61年判字第70號判例意
    旨。(八)聲請人薪資所得為個人薪酬及組織報酬減除支應歸
    屬利潤中心之各項必要費用後餘額，二項之合計數乃聲請人
    實際取自任職公司之薪資所得，系爭租金支出係自組織報酬
    下扣除，要難將直接歸屬至各業務同仁利潤中心之各項必要
    業務費用，認定非屬永達公司營業費用，影響永達公司制訂
    之獎金制度，原審判決顯違反租稅法律及中立原則。(九)聲
    請人申請使用及保管公務車，係為推展業務，與永達公司負
    責人租賃車輛供業務使用情形相同，屬永達公司營業費用，
    且永達公司自聲請人業務發展費用中扣除，聲請人並未實際
    取得系爭租金，原審判決認其應歸屬聲請人薪資所得，顯違
    收付實現、實質課稅及平等原則。(十)系爭公務車租金之租
    稅法律適用及實證，業經稅捐稽徵機關認屬交通費，依財政
    部95年函釋規定，應由任職公司檢據核實列報，尚不宜約定
    由業務員自行吸收或負擔，嗣後課稅事實資料未變，稅捐稽
    徵機關憑藉新見解重為認定，與本院89年度判字第699號判
    決要旨相互牴觸，顯有行政訴訟法第273條第1項第1款「適
    用法規顯有錯誤」。(十一)依行政罰法第7條規定，違反行
    政法上義務之行為，有出於故意或過失者，始得處罰，且應
    由行政機關就行為人之故意或過失負舉證責任，不採推定過
    失責任，原審判決未釐清系爭租賃車輛之用途，即推定聲請
    人有應申報之所得而不為申報之過失責任，顯違背法令。至
    相對人以系爭短漏報所得屬已填報扣繳憑單，而按0.2倍科
    處罰鍰，惟於計算漏稅額時，卻否准將該已依法繳納之扣繳
    稅額減除，顯有矛盾，原審判決未予論述，僅以所得稅報繳
    時點，永達公司並未扣繳，同意相對人未將系爭補扣繳稅款
    自漏稅額中減除，自屬違背法令。(十二)有關系爭租賃車輛
    租金，扣繳義務人（即永達公司之負責人）業經依法科處罰
    鍰，自不應再對納稅義務人（即上訴人）予以處罰，且參諸
    稅捐稽徵法第44條但書規定，難謂主體不同則無其適用，原
    判決認定須為同一行為主體始得適用，顯有適用法規不當，
    本件有行政訴訟法第273條第1項第1款「適用法規顯有錯誤
    」之再審事由，應予廢棄等語。經核原確定裁定以聲請人上
    訴理由並無所涉及之法律見解具有原則性之情事，而認聲請
    人上訴不合法予以駁回等情，業經原確定裁定論斷甚明，並
    無與應適用之法規顯然違背，或與解釋判例相牴觸之情形。
    聲請人主張其已於上訴理由中具體表明原審判決所涉及之原
    則性法律見解云云，無非係其法律上見解之歧異，依首揭規
    定及說明，尚與所謂「適用法規顯有錯誤者」有間，聲請人
    據為本件再審之聲請，顯無再審理由，應予駁回。另聲請人
    同時對原審判決提起再審之訴部分，本院另行裁定移送，併
    此敘明。
三、據上論結，本件聲請為無理由。依行政訴訟法第283條、第2
    78條第2項、第104條、民事訴訟法第95條、第78條，裁定如
    主文。
中　　華　　民　　國　　100　 年　　5　　 月　　26　　日
                    最高行政法院第三庭
                        審判長法官　黃　璽　君
                              法官　楊　惠　欽
                              法官　吳　東　都
                              法官　陳　金　圍
                              法官　蕭　惠　芳

以  上  正  本  證  明  與  原  本  無  異
中　　華　　民　　國　　100　 年　　5　　 月　　26　　日
　　　　　　　　　　　　　　　書記官　彭　秀　玲